【裁判字號】    99,台上,5688
【裁判日期】    990916
【裁判案由】    強盜
【裁判全文】
最高法院刑事判決            九十九年度台上字第五六八八號
上  訴  人  甲○○
選任辯護人  黃柏彰律師
上列上訴人因強盜案件，不服台灣高等法院中華民國九十九年六
月二十二日第二審判決（九十九年度上訴字第一三三八號，起訴
案號：台灣桃園地方法院檢察署九十八年度偵字第二三五六二號
），提起上訴，本院判決如下：
    主  文
上訴駁回。
    理  由
按刑事訴訟法第三百七十七條規定，上訴於第三審法院，非以判
決違背法令為理由，不得為之。是提起第三審上訴，應以原判決
違背法令為理由，係屬法定要件。如果上訴理由書狀並未依據卷
內訴訟資料，具體指摘原判決不適用何種法則或如何適用不當，
或所指摘原判決違法情事，顯與法律規定得為第三審上訴理由之
違法情形，不相適合時，均應認其上訴為違背法律上之程式，予
以駁回。本件原判決綜合全部卷證資料，認上訴人甲○○有其事
實欄所載之犯行，已詳所憑之證據與認定之理由。就上訴人辯
稱：伊是向乙○○借錢，並無強盜行為云云，認不足採信，於理
由內予以指駁、說明甚詳。因而維持第一審論處上訴人犯結夥強
盜罪刑之判決，駁回上訴人在第二審之上訴。從形式上觀察，並
無足以影響判決結果之違法情形存在。
上訴意旨略稱：本件祇有告訴人乙○○之指訴，至共犯曾建清之
自白，仍須有其他補強證據，本案別無其他積極證據足以補強，
原審為有罪判決，顯違背證據法則云云。惟查：(一)、犯罪事實之
認定，證據之取捨及其證明力如何，乃事實審法院自由判斷之職
權，如其取捨不違背經驗法則與論理法則，即不得指為違法，而
據為上訴第三審之理由。原判決依憑上訴人之部分自白及證人曾
建清、乙○○之證言，資以認定上訴人與曾建清、蔡明共同謀
議強盜乙○○財物，即由曾建清於民國九十八年九月二十二日晚
間打電話約乙○○在桃園縣桃園市○○○街一二五號「邁阿密汽
車旅館」前見面，曾建清駕駛3167-KT 號汽車，上訴人與蔡明
藏在駕駛座後方，俟乙○○上車坐入副駕駛座後，上訴人即持玩
具手槍一支指向乙○○後腦，曾建清同時啟動汽車前行，使乙○
○無從離去，上訴人與蔡明繼而出言以向乙○○「借用金錢」
為詞，而行強盜之實，至使乙○○不能抗拒而將新台幣五千元交
予上訴人後，始讓乙○○下車離去，所得贓款三人朋分花用等情
，已說明本於調查所得心證，分別定其取捨而為事實判斷之理由
。所為論斷，核無違背客觀存在之經驗法則與論理法則，自屬原
審採證、認事之適法職權行使，不容任意指摘為違法。(二)、被告
或共犯（指正犯、教唆犯、幫助犯）之自白，不得作為有罪判決
之唯一證據，仍應調查其他必要證據，以察其是否與事實相符，
為刑事訴訟法第一百五十六條第二項所明定。所謂補強證據，係
指被告或該共犯之陳述本身以外之別一證據，而與其陳述具有關
聯性，並因兩者之相互利用，得以證明其所指之犯罪事實具有相
當程度之真實性者而言。本件除上訴人坦承以上述方法向乙○○
取得金錢之自白外，尚有正犯曾建清以證人身分所為證言，及證
人乙○○之證詞，並非專以上訴人之自白，或以曾建清之證言為
唯一證據。原判決復已說明曾建清、乙○○之證言與上訴人之自
白，如何相互勾稽，均相符合，足以補強上訴人自白之真實性之
理由，自無上訴意旨所指別無補強證據之違法情形。其餘上訴意
旨，就原判決理由已明白論斷之事項及採證認事職權之行使，專
憑己見，任意指摘，自不足據以辨認原判決此部分已具備違背法
令之形式。應認本件上訴違背法律上之程式，予以駁回。
據上論結，應依刑事訴訟法第三百九十五條前段，判決如主文。
中    華    民    國  九十九  年    九    月   十六   日
                      最高法院刑事第十三庭
                          審判長法官  賴  忠  星
                                法官  呂  丹  玉
                                法官  吳      燦
                                法官  蔡  名  曜
                                法官  葉  麗  霞
本件正本證明與原本無異
                                      書  記  官
中    華    民    國  九十九  年    九    月  二十一  日
                                                     ｍ

司法院資訊處製作；財團法人民間司法改革基金會備份。
